臺灣臺南地方法院臺南簡易庭民事判決
110年度南簡字第975號
原      告  林靖騰


被      告  翁佾廷


上列當事人間請求侵權行為損害賠償事件，經本院於民國110年1
0月12日言詞辯論終結，判決如下：
    主      文
被告應給付原告新臺幣壹拾壹萬元。
原告其餘之訴駁回。
訴訟費用新臺幣參仟肆佰貳拾元由被告負擔百分之三十四，餘由
原告負擔。
本判決原告勝訴部分得假執行。但被告如以新臺幣壹拾壹萬元為
原告預供擔保後，得免為假執行。
    事實及理由
一、被告經合法通知，無正當理由，未於言詞辯論期日到場，核
    無民事訴訟法第386條所列各款情形，爰依原告之聲請，由
    其一造辯論而為判決。
二、原告起訴主張：被告係詐欺集團成員，竟自民國109年4月間
    起，負責持人頭帳戶金融卡至各地自動櫃員機提領贓款及領
    取裝有人頭帳戶之包裹。該詐欺集團先在臉書刊登徵才廣告
    ，並透過LINE通訊軟體向原告佯稱只要提供帳戶給客戶交易
    ，每日可獲得酬勞新臺幣（下同）1,100元，原告因而受騙
    ，先依指示更改密碼，再於109年4月20日12時24分許將兆豐
    銀行帳號000-00000000000號帳戶、華南銀行帳號000-00000
    0000000號帳戶存摺、提款卡寄出，被告則於109年4月22日2
    0時34分許，在高雄市○○區○○○路000號便利商店領取原告寄
    送之包裹，再將該包裹交予其他詐欺集團成員。詐欺集團成
    員收到原告之上開銀行帳戶存摺、提款卡後，為下列行為：
    （1）於109年4月27日9時38分許，以電話向訴外人林世雄謊
    稱係其外甥偉仔，因欠錢欲借錢，致林世雄陷於錯誤，分別
    匯款60,000元、50,000元至原告上開兆豐銀行帳戶內；（2
    ）於109年4月27日16時30分許，以電話向訴外人簡月娥佯稱
    係網路警察，欲幫忙處理其之前網路購物糾紛，取回款項，
    致簡月娥陷於錯誤，分別匯款29,985元、29,985元至原告上
    開兆豐銀行帳戶內，匯款50,001元、50,001元至原告上開華
    南銀行帳戶內。臺灣嘉義地方檢察署檢察官以原告提供上開
    帳戶予詐欺集團，供詐欺集團遂行詐欺取財犯罪之用為由，
    以109年度偵字第8352號起訴書提起公訴，經臺灣嘉義地方
    法院以110年度金簡字第15號刑事簡易判決認定原告幫助犯
    洗錢防制法第14條第1項之一般洗錢罪。原告與被害人簡月
    娥、林世雄達成和解，兆豐銀行已於109年8月11日退還50,0
    00元予林世雄，原告另已賠償簡月娥160,000元、林世雄60,
    000元。被告係詐欺集團成員，並於上開時、地領取原告寄
    送之包裹交予其他詐欺集團成員，致原告上開帳戶成為詐欺
    集團遂行詐欺取財犯罪之工具，原告因而遭刑事訴追並受有
    賠償被害人上開款項之損害，被告應賠償原告所支付之賠償
    金220,000元（160,000＋60,000＝220,000），並應賠償原告
    精神慰撫金100,000元，爰依法提起本訴等語。並聲明：被
    告應給付原告320,000元。
三、本院得心證之理由：
（一）原告主張：被告係詐欺集團成員，竟自109年4月間起，負
      責持人頭帳戶金融卡至各地自動櫃員機提領贓款及領取裝
      有人頭帳戶之包裹。該詐欺集團先在臉書刊登徵才廣告，
      並透過LINE通訊軟體向原告佯稱只要提供帳戶給客戶交易
      ，每日可獲得酬勞1,100元，原告因而受騙，先依指示更
      改密碼，再於109年4月20日12時24分許將兆豐銀行帳號00
      0-00000000000號帳戶、華南銀行帳號000-000000000000
      號帳戶存摺、提款卡寄出，被告則於109年4月22日20時34
      分許，在高雄市○○區○○○路000號便利商店領取原告寄送之
      包裹，再將該包裹交予其他詐欺集團成員。詐欺集團成員
      收到原告之上開銀行帳戶存摺、提款卡後，為下列行為：
      （1）於109年4月27日9時38分許，以電話向訴外人林世雄
      謊稱係其外甥偉仔，因欠錢欲借錢，致林世雄陷於錯誤，
      分別匯款60,000元、50,000元至原告上開兆豐銀行帳戶內
      ；（2）於109年4月27日16時30分許，以電話向訴外人簡
      月娥佯稱係網路警察，欲幫忙處理其之前網路購物糾紛，
      取回款項，致簡月娥陷於錯誤，分別匯款29,985元、29,9
      85元至原告上開兆豐銀行帳戶內，匯款50,001元、50,001
      元至原告上開華南銀行帳戶內。臺灣嘉義地方檢察署檢察
      官以原告提供上開帳戶予詐欺集團，供詐欺集團遂行詐欺
      取財犯罪之用為由，以109年度偵字第8352號起訴書提起
      公訴，經臺灣嘉義地方法院以110年度金簡字第15號刑事
      簡易判決認定原告幫助犯洗錢防制法第14條第1項之一般
      洗錢罪。原告與被害人簡月娥、林世雄達成和解，兆豐銀
      行已於109年8月11日退還50,000元予林世雄，原告另已賠
      償簡月娥160,000元、林世雄60,000元等情，業據其提出
      臺灣嘉義地方法院110年度金簡字第15號刑事簡易判決、
      郵政跨行匯款申請書各1份（見本院110年度南簡補字第17
      8號卷第19至23頁；本院卷第36至43頁），並有臺灣臺南
      地方檢察署檢察官110年度偵緝字第155號不起訴處分書、
      臺灣嘉義地方檢察署檢察官109年度偵字第8352號起訴書
      、調解筆錄、郵政跨行匯款申請書、原告之兆豐銀行帳戶
      存摺節本、兆豐國際商業銀行股份有限公司109年11月18
      日兆銀總集中字第1090064185號函檢附退還被害人款項資
      料各1份附卷可參（見本院卷第7、18、19、23至28、31至
      33頁），且經本院依職權調取相關刑事案卷核閱無訛，堪
      信原告此部分主張係為真實。
（二）原告雖主張：被告透過LINE通訊軟體向原告佯稱只要提供
      帳戶給客戶交易，每日可獲得酬勞1,100元，原告因而受
      騙，將上揭帳戶存摺、提款卡寄出，被告收取該包裹供詐
      欺集團詐取林世雄、簡月娥金錢，以致原告賠償林世雄、
      簡月娥共計220,000元，被告自應賠償原告220,000元云云
      ，然原告係為賺取金錢而將上揭帳戶存摺、提款卡寄出供
      詐欺集團使用騙取金錢而遭法院判刑等情，已如前述，是
      其主觀上有幫助他人詐欺之不確定故意，難認係受騙而將
      上揭帳戶存摺、提款卡資料寄出，是原告猶據前詞，主張
      被告應負賠償之責，自難採認。
（三）又按數人共同不法侵害他人之權利者，連帶負損害賠償責
      任。不能知其中孰為加害人者亦同；造意人及幫助人，視
      為共同行為人；連帶債務人相互間，除法律另有規定或契
      約另有訂定外，應平均分擔義務；連帶債務人中之一人，
      因清償、代物清償、提存、抵銷或混同，致他債務人同免
      責任者，得向他債務人請求償還各自分擔之部分，並自免
      責時起之利息；前項情形，求償權人於求償範圍內，承受
      債權人之權利。但不得有害於債權人之利益，民法第185
      條、第280條前段、第281條分別定有明文。本件原告既係
      幫助被告詐取簡月娥、林世雄上揭款項，揆之上揭規定，
      兩造自應負共同侵權行為之連帶損害賠償責任，而原告業
      已賠償被害人簡月娥、林世雄共計220,000元乙節，業如
      前述，再依上揭規定，原告與被告應平均分擔上開220,00
      0元，即一人負擔110,000元，是原告請求被告償還其應分
      擔之部分110,000元，即屬有據，逾此範圍之請求，則屬
      無據。
（四）另原告固主張：其因此遭刑事訴追受有精神上損害100,00
      0元云云，然按侵權行為損害賠償，得請求非財產上之損
      害者，以「不法侵害他人之身體、健康、名譽、自由、信
      用、隱私、貞操，或不法侵害其他人格法益而情節重大者
      」為限（民法第195條第1項前段規定參照）；本件原告遭
      受刑事訴追並賠償被害人簡月娥、林世雄220,000元，並
      非係被告之行為所導致，而係原告自己為賺取金錢遂將帳
      戶資料寄出，供詐欺集團遂行詐欺取財犯罪之用，原告始
      因此遭法院判刑，已如前述，是被告對於原告並無任何不
      法侵害行為，與上揭得請求非財產上損害之要件未合，原
      告請求精神上損害賠償部分，與法自屬不合。
四、綜上所述，原告依民法第280條前段、第281條規定，請求被
    告賠償110,000元，為有理由，應予准許；逾此範圍之請求
    ，則無理由，應予駁回。
五、末按法院為終局判決時，應依職權為訴訟費用之裁判；各當
    事人一部勝訴、一部敗訴者，其訴訟費用，由法院酌量情形
    ，命兩造以比例分擔或命一造負擔，或命兩造各自負擔其支
    出之訴訟費用，民事訴訟法第87條第1項、第79條分別定有
    明文。查本件訴訟費用為3,420元，爰依兩造勝敗之結果，
    依職權確定如主文第3項所示。
六、本判決原告勝訴部分係就民事訴訟法第427條第1項所定適用
    簡易程序所為被告敗訴之判決，依同法第389條第1項第3款
    之規定，應依職權宣告假執行；併依同法第392條第2項規定
    ，依職權宣告被告如預供擔保後，得免為假執行。
據上論結，本件原告之訴為一部有理由，一部無理由，依民事訴
訟法第436條第2項、第79條、第87條第1項、第389條第1項第3款
、第392條第2項，判決如主文。
中　　華　　民　　國　　110 　年　　10　　月　　26　　日
                  臺灣臺南地方法院臺南簡易庭
            　　                  法  官  王參和
以上正本係照原本作成。
如不服本判決，應於送達後20日內，向本院提出上訴狀並表明上
訴理由，如於本判決宣示後送達前提起上訴者，應於判決送達後
20日內補提上訴理由書（須附繕本）。
如委任律師提起上訴者，應一併繳納上訴審裁判費。
中　　華　　民　　國　　110 　年　　10　　月　　26　　日
                                  書記官  程伊妝